臺灣臺中地方法院刑事判決　　　　　　　100年度訴字第675號
公　訴　人　臺灣臺中地方法院檢察署檢察官
被　　　告　張宏祺
選任辯護人　林建宏律師
上列被告因偽造文書等案件，經檢察官提起公訴（99年度少連偵
字第168、178號、99年度偵字第26791號、100年度偵字第929、
3708號），經本院合議庭裁定改依簡式審判程序審理，判決如下
：
    主    文
張宏祺犯幫助詐欺取財罪，處有期徒刑陸月，如易科罰金，以新
臺幣貳仟元折算壹日。扣案之行動電話門號卡販售紀錄共肆拾貳
張沒收。
    犯罪事實及理由
一、犯罪事實：張宏祺可預見一般人利用其個人申辦使用之行動
    電話門號，常與詐欺取財之犯罪密切相關，且取得他人行動
    電話門號之目的，在於掩飾犯行不易遭人追查，又對於提供
    行動電話門號之行為本身，雖無引發他人萌生犯罪之確信，
    但仍不顧他人所可能遭受之危險，竟基於縱若有人持以犯詐
    欺取財罪亦不違反其本意之幫助犯意，自民國99年8月17日
    至同年11月8日止（於附表一所示之日期），將附表一所示
    之行動電話門號卡（即SIM卡）以每張新臺幣（下同）1700
    元至2000元不等之價格接續販售予何世文（另行審結），嗣
    經何世文將該等行動電話門號卡，提供予李佳倫（另行審結
    ）所屬之詐騙集團成員作為詐欺取財之聯絡電話使用。李佳
    倫所屬之詐騙集團成員於取得前開行動電話門號卡後，即分
    配給集團內之車手使用，使集團內車手實施如附表二所示之
    詐欺犯行時，便於互相聯繫及與李佳倫或集團內其他上手聯
    絡，以利犯罪行為之進行。嗣為警於99年11月10日上午11時
    50分許，在張宏祺位於臺中市○區○○里○○○街74號住處
    扣得其所有，用供記載為販賣予何世文行動電話門號卡之紀
    錄本共42張。
二、證據名稱：
(一)、被告張宏祺於本院審理時之自白。
(二)、證人即被害人吳陳彩雲、詹李玉蘭、高金真、王陳月英、李
    國松、楊絹惠於警詢中之證述、證人即被害人於李吳金、
    王鳳、李鄭秋涼、李徐金珠、詹月素於警詢、偵查之證述、
    證人即同案被告何世文於警詢、偵查及本院準備程序時之證
    述、證人即同案被告李佳倫於警詢、偵查及本院準備程序時
    之證述。
(三)、扣案之販賣予何世文行動電話門號卡之紀錄本共42張可稽。
三、論罪科刑部分：
(一)、按幫助犯之成立，主觀上行為人須有幫助故意，客觀上須有
    幫助行為。且幫助犯係從屬於正犯而成立，並無獨立性，故
    幫助犯須對正犯之犯罪事實，具有共同認識而加以助力，始
    能成立，其所應負責任，亦以與正犯有同一認識之事實為限
    ，若正犯所犯之事實，超過其共同認識之範圍時，則幫助者
    事前既不知情，自不負責。從犯對正犯行為所認識之內容，
    如與正犯所發生之事實不一致時，應僅就其所認識之範圍負
    責。被告張宏祺於本院訊問時陳稱：伊不清楚詐騙集團是如
    何運作的，伊是以每張易付卡1700元到2000元的價格賣給何
    世文，有時候會約在忠明路的撞球場，有時候是約在臺中市
    ○路旁交付門號卡，伊和何世文的交易方式是，何世文跟伊
    說有電話卡的時候就通知他，伊有電話卡的時候就會通知何
    世文，問他要不要，然後再約地點，伊再把電話卡交給他等
    語（見本院10 0年10月21日審理筆錄），則被告張宏祺基於
    幫助詐欺取財之不確定故意，將其所蒐集之行動電話門號卡
    販售予同案被告何世文，再由同案被告何世文交予同案被告
    李佳倫，同案被告李佳倫將之作為其所屬集團成員間聯絡之
    用，而該集團確有向附表二所示之被害人吳陳彩雲等詐欺取
    財乙節，已如前述，是核其所為，係犯刑法第30條第1項前
    段、第339條第1項之幫助詐欺取財罪。
(二)、被告出售如附表一所示之行動電話門號卡予同案被告何世文
    ，該等行動電話門號卡確係由同案被告李佳倫所屬之詐騙集
    團使用，而接續致被害人吳陳彩雲等如附表二所示之被害人
    受害，係一幫助行為而觸犯數罪名，為想像競合犯，應依刑
    法第55條前段之規定，從一情節較重者即被害人詹李玉蘭受
    詐騙之幫助詐欺取財犯行處斷。
(三)、被告幫助他人犯詐欺取財罪，為幫助犯，應依刑法第30條第
    2 項之規定減輕其刑。
(四)、爰審酌被告為本件犯行之動機，其販賣人頭行動電話門號卡
    供同案被告李佳倫所組成之詐騙集團而幫助該詐騙集團詐騙
    財物，影響社會經濟秩序，惟念及被告本身並未實際參與詐
    欺取財之犯行，責難性較小，被害人所受損失之程度，其犯
    罪後坦承犯行，態度良好等一切情狀，量處如主文所示之刑
    ，並諭知易科罰金之折算標準，以示懲儆。
(五)、扣案之販賣予何世文行動電話門號卡之紀錄本共42張，為被
    告所有，用供其為本案所用之物，業據被告於本院審理時陳
    明在卷，應依刑法第38條第1項第2款之規定諭知沒收。至其
    他扣案物品（即99年11月10日在被告張宏祺住處所查扣之行
    動電話門號卡），查無其他積極證據足以證明該等物品為被
    告所有，供其為上揭犯行之用，自無從就之諭知沒收，末此
    敘明。
據上論斷，依刑事訴訟法第273條之1第1項、第299條第1項前段
、第310條之2，刑法第339條第1項、第30條第1項前段、第2項、
第41條第1項前段、第55條、第38條第1項第2款，刑法施行法第1
條之1第1項、第2項前段，判決如主文。
中    華    民    國   100    年    11    月    11    日
                        臺灣臺中地方法院刑事第十四庭
                            法  官  劉麗瑛
以上正本證明與原本無異。
如不服本判決應於收受判決後10日內向本院提出上訴書狀，並應
敘述具體理由；其未敘述上訴理由者，應於上訴期間屆滿後20日
內向本院補提理由書（均須按他造當事人之人數附繕本）「切勿
逕送上級法院」。
                            書記官  王玟
中    華    民    國   100    年    11    月    11    日
附錄論罪科刑法條
刑法第30條
幫助他人犯罪者，為從犯。雖他人不知幫助之情者，亦同。
從犯之處罰，得按正犯之刑減輕之。
刑法第339條第1項
意圖為自己或第3人不法之所有，以詐術使人將本人或第3人之物
交付者，處五年以下有期徒刑、拘役或科或併科1000元以下罰金
。
【附表一】
張宏祺販賣予何世文之行動電話門號一覽表
 ┌─┬────┬──────┬─────────────┐
 │編│販賣時間│販賣之行動電│左列行動電話門號與李佳倫犯│
 │號│        │話門號      │罪集團之關聯              │
 ├─┼────┼──────┼─────────────┤
 │1 │99年8月 │0000000000  │記載於李佳倫、陳盈達遭警察│
 │  │17日    │            │查扣之記事本內，顯見左列門│
 │  │        │            │號確有為李佳倫犯罪集團所使│
 │  │        │            │用。                      │
 │  │        ├──────┼─────────────┤
 │  │        │0000000000  │記載於李佳倫遭警察查扣之記│
 │  │        │            │事本內，顯見左列門號確有為│
 │  │        │            │李佳倫犯罪集團所使用。    │
 │  │        ├──────┼─────────────┤
 │  │        │0000000000  │於李佳倫所詐騙集團成員張達│
 │  │        │            │智於詐騙被害人李吳金為警│
 │  │        │            │查獲時所扣得。            │
 ├─┼────┼──────┼─────────────┤
 │2 │99年8月 │0000000000  │記載於李佳倫遭警察查扣之記│
 │  │22日    │            │事本內，並於99年11月10日，│
 │  │        │            │為警在周政緯等人所使用之車│
 │  │        │            │牌號碼5011-WA號自用小客車 │
 │  │        │            │上查扣。                  │
 │  │        ├──────┼─────────────┤
 │  │        │0000000000  │何世文所使用與李佳倫有通聯│
 │  │        │            │往來紀錄。                │
 ├─┼────┼──────┼─────────────┤
 │3 │99年8月 │0000000000  │記載於李佳倫遭警察查扣之記│
 │  │29日    │            │事本內，顯見左列門號確有為│
 │  │        │            │李佳倫犯罪集團所使用。    │
 │  │        ├──────┼─────────────┤
 │  │        │0000000000  │記載於李佳倫遭警察查扣之記│
 │  │        │            │事本內，並於99年11月10日，│
 │  │        │            │為警在許順棋等人所使用之車│
 │  │        │            │牌號碼5692-WB號自用小客車 │
 │  │        │            │上查扣。                  │
 │  │        ├──────┼─────────────┤
 │  │        │0000000000  │記載於李佳倫遭警察查扣之記│
 │  │        │            │事本內，並於99年11月10日，│
 │  │        │            │為警在陳盈達等人所使用之車│
 │  │        │            │牌號碼5692-WB號自用小客車 │
 │  │        │            │上查扣（由陳盈達持用）。  │
 ├─┼────┼──────┼─────────────┤
 │4 │99年9月4│0000000000  │為李佳倫用來與犯罪集團內成│
 │  │日      │            │員聯絡，並於99年11月10日，│
 │  │        │            │為警在蜜雪兒汽車旅館602號 │
 │  │        │            │房李佳倫所使用之車牌號碼  │
 │  │        │            │5320-PC號自用小客車上查扣 │
 │  │        │            │（遭監聽門號）。          │
 ├─┼────┼──────┼─────────────┤
 │5 │99年9月 │0000000000  │記載於李佳倫遭警察查扣之記│
 │  │11日    │            │事本內，為集團內共犯何世文│
 │  │        │            │所使用，於99年11月10日，為│
 │  │        │            │警在何世文住處查扣。      │
 ├─┼────┼──────┼─────────────┤
 │6 │99年9月 │0000000000  │左列行動電話門號均記載於李│
 │  │18日    │0000000000  │佳倫遭警察查扣之記事本內，│
 │  │        │0000000000  │顯見均有為李佳倫犯罪集團所│
 │  │        │0000000000  │使用。                    │
 │  │        │0000000000  │                          │
 │  │        │0000000000  │                          │
 │  │        │0000000000  │                          │
 ├─┼────┼──────┼─────────────┤
 │7 │99年10月│0000000000  │記載於李佳倫遭警察查扣之記│
 │  │3日     │            │事本內，顯見左列門號確有為│
 │  │        │            │李佳倫犯罪集團所使用。    │
 │  │        ├──────┼─────────────┤
 │  │        │0000000000  │被害人賴文華遭詐騙時，詐騙│
 │  │        │            │集團員所使用之0000000000號│
 │  │        │            │行動電話基地台位置出現在詐│
 │  │        │            │騙地點附近，且與左列門號互│
 │  │        │            │有通聯，顯見左列門號為李佳│
 │  │        │            │倫犯罪集團向被害人賴文華詐│
 │  │        │            │騙時，供作聯絡之工具使用。│
 ├─┼────┼──────┼─────────────┤
 │8 │99年10月│0000000000  │記載於李佳倫遭警察查扣之記│
 │  │6日     │            │事本內，顯見左列門號確有為│
 │  │        │            │李佳倫犯罪集團所使用      │
 ├─┼────┼──────┼─────────────┤
 │9 │99年10月│0000000000  │記載於李佳倫遭警察查扣之電│
 │  │8日     │            │話簿內，且被害人李鄭秋涼遭│
 │  │        │            │詐騙時，共犯所使用之098736│
 │  │        │            │4504號行動電話基地台位置出│
 │  │        │            │現在詐騙地點附近，且與左列│
 │  │        │            │門號互有通聯，顯見左列門號│
 │  │        │            │為李佳倫犯罪集團向被害人李│
 │  │        │            │鄭秋涼詐騙時，供作聯絡之工│
 │  │        │            │具使用。                  │
 │  │        ├──────┼─────────────┤
 │  │        │0000000000  │記載於李佳倫遭警察查扣之記│
 │  │        │            │事本內，顯見左列門號確有為│
 │  │        │            │李佳倫犯罪集團所使用      │
 ├─┼────┼──────┼─────────────┤
 │10│99年10月│0000000000  │左列行動電話門號均記載於李│
 │  │17日    │0000000000  │佳倫遭警察查扣之記事本內，│
 │  │        │0000000000  │顯見均有為李佳倫犯罪集團所│
 │  │        │0000000000  │使用                      │
 │  │        │0000000000  │                          │
 ├─┼────┼──────┼─────────────┤
 │11│99年10月│0000000000  │記載於李佳倫遭警察查扣之記│
 │  │22日    │            │事本內，並於99年11月10日，│
 │  │        │            │為警在集團成員王佑平等人所│
 │  │        │            │使用之車牌號碼5011-WA號自 │
 │  │        │            │用小客車上查扣。          │
 ├─┼────┼──────┼─────────────┤
 │12│99年10月│0000000000  │左列行動電話門號記載於李佳│
 │  │23日    │            │倫、陳盈達遭警察查扣之記事│
 │  │        │            │本內（陳盈達於記事本內註記│
 │  │        │            │「B」，代表為對公司使用之 │
 │  │        │            │意），顯見均有為李佳倫犯罪│
 │  │        │            │集團所使用。              │
 │  │        ├──────┼─────────────┤
 │  │        │0000000000  │左列行動電話門號記載於李佳│
 │  │        │            │倫遭警察查扣之記事本內，顯│
 │  │        │            │見有為李佳倫犯罪集團所使用│
 │  │        │            │。                        │
 │  │        ├──────┼─────────────┤
 │  │        │0000000000  │記載於李佳倫遭警察查扣之記│
 │  │        │            │事本內，並於99年11月10日，│
 │  │        │            │為警在蜜雪兒汽車旅館602號 │
 │  │        │            │房李佳倫所使用之車牌號碼  │
 │  │        │            │5320-PC號自用小客車上查扣 │
 │  │        │            │。                        │
 ├─┼────┼──────┼─────────────┤
 │13│99年10月│0000000000  │記載於李佳倫遭警察查扣之記│
 │  │25日    │            │事本內，顯見左列門號確有為│
 │  │        │            │李佳倫犯罪集團所使用。    │
 │  │        ├──────┼─────────────┤
 │  │        │0000000000  │為集團內共犯何世文所使用，│
 │  │        │            │於99年11月10日，為警在何世│
 │  │        │            │文住處查扣，查扣時並插於LG│
 │  │        │            │牌手機上使用。另記載於陳盈│
 │  │        │            │達遭警察查扣之事本內（陳盈│
 │  │        │            │達於記事本內註記「車水」，│
 │  │        │            │代表為把風之人使用）。    │
 ├─┼────┼──────┼─────────────┤
 │14│99年10月│0000000000  │為李佳倫所使用，並於99年11│
 │  │30日    │            │月10日，為警在蜜雪兒汽車旅│
 │  │        │            │館602號房李佳倫所使用之車 │
 │  │        │            │牌號碼5320-PC號自用小客車 │
 │  │        │            │上查扣。                  │
 │  │        ├──────┼─────────────┤
 │  │        │0000000000  │左列行動電話門號記載於陳盈│
 │  │        │            │達遭警察查扣之記事本內（陳│
 │  │        │            │盈達於記事本內註記「車公」│
 │  │        │            │，代表對公司使用之意），顯│
 │  │        │            │見有為李佳倫犯罪集團所使用│
 │  │        │            │。                        │
 │  │        ├──────┼─────────────┤
 │  │        │0000000000  │記載於李佳倫遭警察查扣之記│
 │  │        │            │事本內，並於99年11月10日，│
 │  │        │            │為警在集團成員王佑平等人所│
 │  │        │            │使用之車牌號碼5011-WA號自 │
 │  │        │            │用小客車上查扣。          │
 ├─┼────┼──────┼─────────────┤
 │15│99年11月│0000000000  │記載於李佳倫遭警察查扣之記│
 │  │1日     │            │事本內，顯見左列門號確有為│
 │  │        │            │李佳倫犯罪集團所使用。    │
 │  │        ├──────┼─────────────┤
 │  │        │0000000000  │記載於李佳倫遭警察查扣之記│
 │  │        │            │事本內，並於99年11月10日，│
 │  │        │            │為警在蜜雪兒汽車旅館602號 │
 │  │        │            │房李佳倫所使用之車牌號碼  │
 │  │        │            │5320-PC號自用小客車上查扣 │
 │  │        │            │。                        │
 ├─┼────┼──────┼─────────────┤
 │16│99年11月│0000000000  │為李佳倫所使用，並於99年11│
 │  │5日     │            │月10日，為警在蜜雪兒汽車旅│
 │  │        │            │館602號房李佳倫所使用之車 │
 │  │        │            │牌號碼5320-PC號自用小客車 │
 │  │        │            │上查扣。                  │
 │  │        ├──────┼─────────────┤
 │  │        │0000000000  │記載於李佳倫遭警察查扣之記│
 │  │        │0000000000  │事本內，並於99年11月10日，│
 │  │        │            │為警在蜜雪兒汽車旅館602號 │
 │  │        │            │房李佳倫所使用之車牌號碼  │
 │  │        │            │5320-PC號自用小客車上查扣 │
 │  │        │            │。                        │
 │  │        ├──────┼─────────────┤
 │  │        │0000000000  │左列門號均記載於李佳倫遭警│
 │  │        │0000000000  │察查扣之記事本內，並均於99│
 │  │        │            │年11月10日，為警在陳盈達等│
 │  │        │            │人所使用之車牌號碼5692-WB │
 │  │        │            │號自用小客車上查扣。      │
 ├─┼────┼──────┼─────────────┤
 │17│99年11月│0000000000  │左列門號均為李佳倫所使用，│
 │  │6日     │0000000000  │並均於99年11月10日，為警在│
 │  │        │            │蜜雪兒汽車旅館602號房李佳 │
 │  │        │            │倫所使用之車牌號碼5320-PC │
 │  │        │            │號自用小客車上查扣。      │
 ├─┼────┼──────┼─────────────┤
 │18│99年11月│0000000000  │左列門號，均於99年11月10日│
 │  │8日     │0000000000  │，為警在何世文住處查扣    │
 │  │        │0000000000  │                          │
 │  │        │0000000000  │                          │
 └─┴────┴──────┴─────────────┘
【附表二】
┌──┬─────┬─────┬───────────┬───────────────────┐
│編號│被害人    │損失金額（│  時間                │      地點                            │
│    │          │新臺幣）  │                      │                                      │
├──┼─────┼─────┼───────────┼───────────────────┤
│ 1  │吳陳彩雲  │42萬5000元│99年8月17日14時30分許 │臺北縣新店市（改制為新北市新店區）明德│
│    │          │          │                      │路與民族路口                          │
├──┼─────┼─────┼───────────┼───────────────────┤
│ 2  │詹李玉蘭  │87萬元    │99年8月20日上午11時許 │臺北市○○區○○路14號旁巷子、港墘路與│
│    │          │          │、同日13時20分許      │麗山街165巷口                         │
├──┼─────┼─────┼───────────┼───────────────────┤
│ 3  │高金真    │80萬元    │99年9月2日16時30分許  │臺北市文山區木新公園內                │
├──┼─────┼─────┼───────────┼───────────────────┤
│ 4  │李吳金  │95萬元，未│99年9月6日12時30分許  │臺北市○○區○○路2段498巷21號6樓     │
│    │          │遂        │                      │                                      │
├──┼─────┼─────┼───────────┼───────────────────┤
│ 5  │王陳月英  │76萬元    │99年9月8日15時許      │臺北縣三峽鎮（改制為新北市三峽區）三峽│
│    │          │          │                      │國中前                                │
├──┼─────┼─────┼───────────┼───────────────────┤
│ 6  │王鳳      │31萬元，未│99年9月10日14時許     │臺北縣深坑鄉（改制為新北市深坑區）北深│
│    │          │遂        │                      │路1段112巷1弄                         │
├──┼─────┼─────┼───────────┼───────────────────┤
│ 7  │李國松    │62萬5800元│1、99年9月17日15時40分│1、臺北市○○區○○路387巷51號前      │
│    │          │          │   許                 │2、同上                               │
│    │          │          │2、99年9月20日12時30分│                                      │
│    │          │          │   許                 │                                      │
├──┼─────┼─────┼───────────┼───────────────────┤
│ 8  │李鄭秋涼  │46萬8000元│99年10月20日14時20分許│臺北市○○區○○路與民族街口          │
├──┼─────┼─────┼───────────┼───────────────────┤
│ 9  │李徐金珠  │77萬元    │99年10月25日13時許、同│臺北縣泰山鄉（改制為新北市泰山區）漢口│
│    │          │          │日16時許              │街9巷口                               │
├──┼─────┼─────┼───────────┼───────────────────┤
│10  │詹月素    │30萬元    │99年10月28日15時30分許│臺北縣中和市（改制為新北市中和區）泰和│
│    │          │          │                      │街30巷                                │
├──┼─────┼─────┼───────────┼───────────────────┤
│11  │楊絹惠    │46萬8000元│99年11月5日13時許     │臺北市中山區○○○路○段111號          │
├──┼─────┼─────┼───────────┼───────────────────┤
│12  │劉長榮    │29萬元    │99年11月8日14時許     │苗栗縣苗栗市大倫國中後門              │
└──┴─────┴─────┴───────────┴───────────────────┘